【裁判字號】    95,訴,1877
【裁判日期】    951229
【裁判案由】    清償債務
【裁判全文】
臺灣桃園地方法院民事判決      九十五年度訴字第一八七七號
原      告  日盛國際商業銀行股份有限公司
法定代理人  丙○○
訴訟代理人  丁○○
被      告  阿華茶葉有限公司
兼  法  定
代  理  人  乙○○
                    號
被      告  甲○○
                    一
上列當事人間請求清償債務事件，於民國九十五年十二月十二日
言詞辯論終結，本院判決如下：
    主      文
被告阿華茶葉有限公司、乙○○應連帶給付原告捌拾捌萬伍仟陸
佰壹拾陸元，及自民國九十五年七月十一日起至清償日止，按週
年利率百分之十計算之利息，暨自民國九十五年八月十一日起至
清償日止，逾期在六個月以內者，按上開利率百分之十，逾期超
過六個月部分，按上開利率百分之二十計算之違約金。
原告其餘之訴駁回。
訴訟費用由被告阿華茶葉有限公司及乙○○連帶負擔。
    事實及理由
一、本件被告阿華茶葉有限公司（下稱阿華茶葉公司）及乙○○
    經合法通知，均未於言詞辯論期日到場，核均無民事訴訟法
    第三百八十六條所列各款情形，爰依原告之聲請，由其一造
    辯論而為判決。
二、原告起訴主張：（一）被告阿華茶葉公司因購置資產及資金
    運用之需，邀同其餘被告為連帶保證人，於民國九十五年四
    月十日與原告簽訂授信合約書以申辦授信，約定金額以新臺
    幣（下同）一百萬元為限，授信期間自九十五年四月十日起
    至九十七年四月十日止，授信利率及償還方式以實際支用時
    所簽署之動用申請書所載利率、計算方式及償還方式為之，
    未按期攤還本金或繳納利息時，除按屆期時利率支付遲延利
    息外，並自逾期之日起六個月以內按上開利率百分之十，其
    超過六個月部分按上開利率百分之二十計付違約金，任何一
    筆債務不依約清償本金或付息者，對原告所負一切債務，即
    喪失期限利益。（二）嗣後被告阿華茶葉公司於九十五年四
    月十日持授信動用申請書向原告申請撥貸合計一百萬元，約
    定利息按週年利率百分之十固定計算，並自借款日起，依年
    金法計算月付金，共分二十四期，按期平均攤還本息，詎料
    上開借款原告除獲償本金合計十一萬四千三百八十四元及至
    九十五年七月十日止之利息外，被告阿華茶葉公司尚欠原告
    本金合計八十八萬五千六百一十六元，及自九十五年七月十
    一日起依前揭方式計算之利息，暨自同年八月十一日起依前
    揭方式計算之違約金，屢經原告催討均未清償，依約渠等已
    喪失期限利益，為此依消費借貸及連帶保證之法律關係，提
    起本件訴訟等語，並聲明請求：被告應連帶給付原告八十八
    萬五千六百一十六元，及自九十五年七月十一日起至清償日
    止，按週年利率百分之十計算之利息，暨自九十五年八月十
    一日起至清償日止，逾期在六個月以內者，按上開利率百分
    之十，逾期超過六個月部分，按上開利率百分之二十計算之
    違約金。
三、被告甲○○對於原告主張的金額無意見，惟以：伊從未向原
    告表示願意擔任連帶保證人，更未曾在原告之任何文件上簽
    名或蓋章，故原告所提出之證據上如有關於名義為甲○○之
    簽名及蓋章，均非伊所為等語，資為抗辯，並聲明請求：駁
    回原告之訴。被告阿華茶葉公司及乙○○均未於言詞辯論期
    日到場，亦均未提出書狀作何聲明或陳述。
四、本件（一）被告阿華茶葉公司因購置資產及資金運用之需，
    邀同被告乙○○及某一名義為「甲○○」之人為連帶保證人
    ，於九十五年四月十日與原告簽訂授信合約書以申辦授信，
    約定金額以一百萬元為限，授信期間自九十五年四月十日起
    至九十七年四月十日止，授信利率及償還方式以實際支用時
    所簽署之動用申請書所載利率、計算方式及償還方式為之，
    未按期攤還本金或繳納利息時，除按屆期時利率支付遲延利
    息外，並自逾期之日起六個月以內按上開利率百分之十，其
    超過六個月部分按上開利率百分之二十計付違約金，任何一
    筆債務不依約清償本金或付息者，對原告所負一切債務，即
    喪失期限利益。（二）嗣後被告阿華茶葉公司於九十五年四
    月十日持授信動用申請書向原告申請撥貸合計一百萬元，約
    定利息按週年利率百分之十固定計算，並自借款日起，依年
    金法計算月付金，共分二十四期，按期平均攤還本息，原告
    並已將該款項撥入被告阿華茶葉公司設於原告中壢分行之存
    款帳戶內，而上開借款原告獲償本金合計十一萬四千三百八
    十四元及至九十五年七月十日止之利息，被告阿華茶葉公司
    尚欠原告本金合計八十八萬五千六百一十六元，及自九十五
    年七月十一日起依前揭方式計算之利息，暨自同年八月十一
    日起依前揭方式計算之違約金。（三）原告提出之授信合約
    書上關於名義為「甲○○」之署押及印文確非被告甲○○所
    為等情，業據原告於本院審理程序中陳述綦詳，並提出授信
    合約書、授信動用申請書影本各乙件及放款帳務明細資料查
    詢二件為證，復為被告甲○○於本院審理程序中所不爭執，
    自堪信為真實。
五、按當事人對於他造主張之事實，於言詞辯論時不爭執者，視
    同自認。但因他項陳述可認為爭執者，不在此限。當事人對
    於他造主張之事實，已於相當時期受合法之通知，而於言詞
    辯論期日不到場，亦未提出準備書狀爭執者，準用第一項之
    規定。民事訴訟法第二百八十條第一項、第三項前段分別定
    有明文。本件原告上開主張，業據其提出授信約定書、授信
    動用申請書、放款帳務明細資料查詢及戶籍謄本等件為證，
    核屬相符，而記載原告上開主張之起訴狀繕本，業於九十五
    年十一月二十二日合法送達予被告阿華茶葉公司兼法定代理
    人乙○○，有本院送達證書五紙在卷可稽，被告阿華茶葉公
    司、乙○○對於原告主張之事實，既未於言詞辯論期日到場
    爭執，亦未提出書狀作何聲明或陳述，堪認被告阿華茶葉公
    司、乙○○均已自認原告之主張為真實。
六、次按消費借貸契約，借用人應於約定期限內，返還與借用物
    種類、品質、數量相同之物；又保證者，謂當事人約定，一
    方於他方之債務不履行債務時，由其代負履行責任之契約；
    另遲延之債務，以支付金錢為標的者，債權人得請求依法定
    利率計算之遲延利息，但約定利率較高者，仍從其約定利率
    ，民法第四百七十八條前段、第七百三十九條及第二百三十
    三條第一項分別定有明文。本件被告阿華公司自九十五年七
    月十一日起未付系爭借款本息，依兩造前開約定，全部債務
    視為全部到期，被告阿華茶葉公司應即全部清償，並給付約
    定之利息及違約金，而被告乙○○既為阿華茶葉公司對原告
    所負前開債務任連帶保證人，被告乙○○亦應就上開債務負
    連帶清償之責，從而原告依消費借貸及連帶保證之契約關係
    ，請求被告阿華茶葉公司、乙○○連帶給付如主文所示之金
    額、利息及違約金，自無不合，應予准許。
七、原告另以被告甲○○係系爭借貸契約之連帶保證人，亦應就
    上開債務負擔連帶給付之責等語，業據被告甲○○堅詞否認
    在案，並以事實及理由欄三前段所載等語資為抗辯，經查：
（一）按民事訴訟法第二百七十七條前段規定：「當事人主張有
      利於己之事實者，就其事實有舉證之責任。」；又民事訴
      訟如係由原告主張權利者，應先由原告負舉證之責，若原
      告先不能舉證，以證實自己主張之事實為真實，則被告就
      其抗辯之事實，縱令不能舉證，或其所舉證尚有疵瑕，亦
      應駁回原告之請求；另私文書應由舉證人證其真正，但他
      造於其真正無爭執者，不在此限，民事訴訟法第三百五十
      七條所明定。本件原告就其上開主張，固提出授信合約書
      影本乙紙為證，然該書證關於連帶保證人欄「甲○○」署
      押部分，業為被告甲○○否認為真正，揆諸上開規定，原
      告自應就該書證關於連帶保證人欄「甲○○」署押部分之
      形式真正性負擔證明之責。
（二）而關於上開書證關於帶保證人欄「甲○○」署押是否非為
      被告甲○○所為等情，業經證人即時就系爭借貸契約簽訂
      時任對保責任之陳臣瑩於本院九十五年十二月十二日行言
      詞辯論程序時到庭結證陳述：「當時是阿華茶葉公司的負
      責人乙○○邀我到慈德街五五號去對保，時間是九十五年
      四月十日的下午，對保時是由乙○○與一名為「甲○○」
      的人當場簽名，那位甲○○不是到庭的這位被告，當時我
      們有留存甲○○的身分證影本。」等語綦詳，復為原告所
      不爭執，此外，本院當庭就原告庭呈之系爭借貸契約簽訂
      時名義為「甲○○」之人交原告執有身分證影本與被告甲
      ○○核對結果，該身分證影本所示人像確與本件被告甲○
      ○非屬同一人，堪認關於上開書證關於連帶保證人欄「甲
      ○○」署押確非被告甲○○所為。
（三）承上所述，該書證關於連帶保證人欄「甲○○」署押部分
      欠缺證據能力，本院自不得援引該書證據為原告有利之認
      定，從而，原告此部分之請求，為無理由，應予駁回。
據上論結，原告之訴為一部無理由、一部有理由，依民事訴訟法
第三百八十五條第一項前段、第七十九條、第八十五條第二項，
判決如主文。
中   華   民   國   九十五   年   十二   月  二十九   日
                          民事第二庭  法  官  石有為
以上正本，係照原本作成。
如對本判決上訴，須於判決送達後廿日內向本院提出上訴狀。
中   華   民   國   九十五   年   十二   月  二十九   日
                                      書記官  黃棟楠


司法院資訊處製作；財團法人民間司法改革基金會備份。
